臺灣臺南地方法院刑事判決　　　　　　　　　　　　　九十三年度交易字第六九號
　　公　訴　人　臺灣臺南地方法院檢察署檢察官
　　被　　　告　丙○○
右列被告因公共危險等案件，經檢察官提起公訴（九十三年度偵字第九三三五號），
被告就被訴事實為有罪之陳述，本院裁定進行簡式審判程序，判決如左：
    主  文
丙○○因過失傷害人，處拘役參拾日，如易科罰金，以參佰元折算壹日。又服用酒類
，不能安全駕駛動力交通工具而駕駛，處罰金貳萬元，如易服勞役，以參佰元折算壹
日。
    事  實
一、丙○○考領有重機車駕駛執照，明知其於民國九十三年七月十三日晚上十一時三
    十分許，在台南市○○路「美樂地ＫＴＹ」飲用啤酒後，已達於反應較慢、感覺
    減低、思考及個性行為均受影響改變，並影響控制與反應能力，而不能安全駕駛
    動力交通工具之狀態，仍貿然於翌（十四）日凌晨零時五十五分許，騎乘車牌號
    碼ＮＫＹ─○○一號重機車，沿台南市○○路由西向東方向騎駛，行經該路二十
    三號前，本應注意汽車（均含機車）駕駛人飲酒後其吐氣所含酒精濃度超過每公
    升○‧二五毫克以上者，不得駕車，及汽車行駛時，駕駛人應注意車前狀況，並
    隨時採取必要之安全措施，而依當時之天候晴、市區道路○路面乾燥、無缺陷、
    亦無障礙物，夜間有照明路段、視距良好，並無不能注意之情事，詎丙○○應注
    意、能注意，竟疏未注意，酒後駕車行至該處，並因不勝酒力致未注意車前動態
    。適有行人乙○○在該處徒步欲穿越道路，原應注意行人在劃有分向限制線之路
    段，不得穿越道路，並依當時情形，客觀上亦無不能注意之情事，乙○○能注意
    竟疏於注意，貿然在劃有分向限制線之路段穿越道路，丙○○見狀煞避不及，致
    所騎乘之機車撞擊乙○○，造成乙○○因而受有「頭部外傷、右側頭皮裂傷、前
    額皮下血腫、四肢多處擦傷」等傷害。車禍事故發生後，經台南市警察局第一分
    局車禍處理小組員警到場處理後，並前往國立成功大學醫學院附設醫院處理，在
    警員尚不知何人為肇事車輛之駕駛人前，丙○○主動表示其為駕駛人並自首犯行
    ，接受裁判，且經警對丙○○施以酒精濃度測試，吐氣所含酒精成分達每公升○
    ‧六八毫克。
二、案經乙○○訴由台南市警察局第一分局報請台灣台南地方法院檢察署檢察官偵查
    起訴。
    理  由
一、本件被告丙○○所犯係死刑、無期徒刑、最輕本刑為三年以上有期徒刑以外之罪
    ，其於準備程序中就被訴事實為有罪之陳述，經法官告知簡式審判程序之旨，並
    聽取公訴人、被告之意見後，認為適宜由受命法官獨任進行簡式審判程序，依刑
    事訴訟法第二百七十三條之一第一項規定，裁定由受命法官獨任進行簡式審判程
    序，合先敘明。
二、訊據被告丙○○對於右揭時、地在飲酒後吐氣所含酒精成分已達每公升○‧六八
    毫克之情況下，仍貿然駕車行駛而肇事，致告訴人乙○○受有前開傷害之事實供
    承不諱，核與證人即告訴人乙○○於警、偵訊及本院審理時證述之情節大致相符
    ，並證人即隨同告訴人穿越道路之吳進益於警訊時證述屬實，且有酒精濃度測定
    單、刑法第一百八十五條之三案件測試觀察紀錄表、道路交通事故現場圖、道路
    交通事故調查報告表(一)、(二)、及道路交通事故照片十八張等附卷可稽。而告訴人
    乙○○確係因本件交通事故，受有「頭部外傷、右側頭皮裂傷、前額皮下血腫、
    四肢多處擦傷」等傷害，亦有告訴人乙○○之診斷證明書二紙在卷足憑。又按刑
    法第一百八十五條之三規定所謂「不能安全駕駛」，係抽象危險犯，本不以發生
    具體危險為必要，而依醫學實驗證明所得經驗法則，對於吐氣酒精濃度達每公升
    ○．二五毫克以上時，將使駕駛人產生複雜之技巧障礙、駕駛能力變壞之行為表
    現，肇事比率比一般未飲酒時高出二倍，而吐氣酒精濃度達每公升○‧五毫克以
    上時，將使駕駛人產生平衡感與判斷力障礙升高，肇事比率比一般未飲酒時高出
    十倍，甚而如吐氣酒精濃度達每公升○‧七五毫克時，駕駛人將產生明顯酒醉、
    步履蹣跚之行為狀態，其肇事比率比一般高二十五倍（參見蔡志中著，對飲酒不
    能安全駕駛之執法研究，司法院第四十六期業務研究會講義）。本件被告丙○○
    於案發後測得其呼氣中之酒精濃度為每公升○．六八毫克，有上開酒精濃度測試
    單在卷可按，依據上開研究報告之結論，並被告於警訊及本院審理時亦供承：伊
    無經常喝酒，飲酒對於伊駕駛能力有影響，不能像平常一樣操控，因而發生本件
    車禍等語，足認被告案發當時已因服用酒類導致其反應變慢、感覺減低、思考及
    個性行為亦均受影響而改變，並影響控制與反應能力，而已達於不能安全駕駛動
    力交通工具之情狀。從而，被告上開酒後駕車之公共危險犯行，應堪認定。
三、按汽車駕駛人飲酒後其吐氣所含酒精濃度超過每公升○．二五毫克以上者，不得
    駕車；汽車行駛時，駕駛人應注意車前狀況，並隨時採取必要之安全措施。道路
    交通安全規則第一百十四條第二款、及第九十四條第三項分別定有明文。被告於
    右揭時地騎乘機車本應注意上開規定，且依當時情形，又無不能注意之情形，竟
    疏未注意，在飲酒後吐氣所含酒精濃度每公升達○．六八毫克之情況下，仍貿然
    駕車行駛，並因不勝酒力致未注意車前動態，致生本件車禍事故。復按行人穿越
    道路，在劃有分向限制線之路段，不得穿越道路，道路交通安全規則第一百三十
    四條第二款亦有明文。告訴人乙○○亦疏未注意在劃有分向限制線之路段不得穿
    越道路，即貿然步行穿越該道路。是被告及告訴人乙○○本身均有違前開規定之
    注意義務，其二人均顯有過失甚明。而告訴人乙○○確因本件車禍而受有前開傷
    害，已如前述，是被告之過失行為與告訴人乙○○之傷害結果間，顯有相當因果
    關係。綜上所述，本件事證明確，被告上開過失傷害犯行，亦堪認定。至告訴人
    乙○○雖亦疏未注意在劃有分向限制線之路段不得穿越道路，足認就本件車禍事
    故之發生亦有過失，然本件車禍既係被告之過失併合而發生，是被告前開過失之
    責究未能據此解免，附此說明。
四、核被告丙○○所為，係犯刑法第一百八十五條之三服用酒類不能安全駕駛動力交
    通工具而駕駛罪、及第二百八十四條第一項前段之普通過失傷害罪。被告於酒後
    吐氣所含酒精濃度每公升達○．六八毫克之情形下，駕車肇事致人傷，應依道路
    交通管理處罰條例第八十六條第一項規定就過失傷害罪部分加重其刑。其於肇事
    後犯罪未被發覺前，即向處理警員坦承肇事而自首，有台南市○○○道路交通事
    故肇事人自首情形紀錄表乙紙在卷可證，係對於未經發覺之犯罪自首而接受裁判
    ，應依刑法第六十二條前段規定就過失傷害部分減輕其刑，並依法先加後減之。
    其所犯前開二罪名，犯意各別，行為互異，應予分論併罰。爰審酌被告素行非佳
    ，於飲酒後酒精濃度達每公升○‧六八毫克之情況下，仍貿然騎乘機車行駛於公
    眾往來之道路上，無視於公眾生命財產安全之情狀，並因酒醉以致肇事，就本件
    車禍發生之過失情節，告訴人所受傷害，且事後亦未能與告訴人達成民事和解，
    及犯後態度等一切情狀，分別量處如主文所示之刑，並諭知易科罰金及易服勞役
    之折算標準，以資懲儆。
據上論斷，應依刑事訴訟法第二百七十三條之一第一項、第二百九十九條第一項前段
，道路交通管理處罰條例第八十六條第一項，刑法第一百八十五條之三、刑法第二百
八十四條第一項前段、第四十一條第一項前段、第四十二條第二項、第五十一條第十
款、第六十二條前段，罰金罰鍰提高標準條例第一條前段、第二條，判決如主文。
本案經檢察官甲○○到庭執行職務。
中      華      民國      九十三    年      十二    月    三十    日
                                臺灣臺南地方法院交通法庭
                                    法  官   洪榮家
右正本證明與原本無異。
如不服本判決，應於判決送達後十日內向本院提出上訴狀( 應附繕本 )。
                                    書記官   陳志德
中      華      民      國      九十三    年      十二    月   三十一   日
附錄本案論罪科刑法條全文：
刑法第一百八十五條之三：
  服用毒品、麻醉藥品、酒類或其他相類之物，不能安全駕駛動力交通工具而駕駛者
  ，處一年以下有期徒刑、拘役或三萬元以下罰金。
刑法第二百八十四條第一項：
  因過失傷害人者，處六月以下有期徒刑、拘役或五百元以下罰金。致重傷者，處一
  年以下有期徒刑、拘役或五百元以下罰金。
